【裁判字號】    90,台上,7138
【裁判日期】    901122
【裁判案由】    違反毒品危害防制條例
【裁判全文】
最高法院刑事判決                                九十年度台上字第七一三八號
    上  訴  人  甲○○
右上訴人因違反毒品危害防制條例案件，不服台灣高等法院高雄分院中華民國九十年
九月二十五日第二審判決（九十年度上訴字第六七五號，起訴案號：台灣高雄地方法
院檢察署八十六年度偵字第二七三八九號），提起上訴，本院判決如左：
    主  文
上訴駁回。
    理  由
按刑事訴訟法第三百七十七條規定，上訴於第三審法院，非以判決違背法令為理由，
不得為之。是提起第三審上訴，應以原判決違背法令為理由，係屬法定要件。如果上
訴理由狀並未依據卷內訴訟資料，具體指摘原判決不適用何種法則或如何適用不當，
或所指摘原判決違法情事，顯與法律規定得為第三審上訴理由之違法情形，不相適合
時，均應認其上訴為違背法律上之程式，予以駁回。本件上訴人甲○○上訴意旨略稱
：(一)上訴人雖於民國八十六年十一月十八日晚上七時許，在住處附近以新台幣（下同
）八十萬元之價格販入海洛因十八包（淨重三四一‧一四公克），嗣於返家時為警查
獲。惟上訴人因另案連續施用毒品，業經台灣高雄地方法院以八十七年度訴字第一九
號刑事判決，判處有期徒刑四年六月，並諭知海洛因十八包（淨重三四一‧一四公克
）沒收銷燬；經上訴後，復經台灣高等法院高雄分院以八十七年度上訴字第三七五號
刑事判決，駁回上訴確定。依一事不再理原則，本案應為免訴之判決。(二)上訴人購入
十八包海洛因，係供自己施用，並無販賣之意圖，況上訴人並未被查獲磅秤、塑膠袋
、分裝工具及帳冊等。原判決僅憑臆測，推論上訴人意圖販賣而販入，顯然違背法令
。(三)證人黃素琴於警訊時所供，上訴人購買海洛因是準備自己吸用，有部分也販售給
朋友等語，係被警察誣賴，其供述核與事實不符。至於承辦警員雖證稱，黃素琴之筆
錄係依據其陳述，據實記載；但上訴人尚未賣出即被查獲，何來有部分販售給朋友云
云。
惟查：(一)原判決維持第一審論處上訴人販賣毒品罪刑之判決，駁回上訴人在第二審之
上訴，係依憑上訴人於警訊時及偵審中始終承認於八十六年十一月十八日晚上七時許
，在高雄市○○區○○街住處附近，以八十萬元之價格向綽號「阿明」者販入海洛因
十八包，及證人黃素琴（上訴人之同居女友）、陳金虎、鄭瓊忠（以上二人為承辦警
員）之指證；並有在上訴人所戴之安全帽內查獲之海洛因十八包扣案可稽，以為論據
。並敘明：上訴人雖曾因施用毒品經另案判處有期徒刑確定，惟刑法上所謂吸收犯
，係指一罪所規定之構成要件，為他罪構成要件所包括，因而發生吸收關係者而言；
如意圖供自己施用而持有毒品，進而施用，則其持有之低度行為，當然為高度之施用
行為所吸收，不另論以持有毒品罪；惟如施用毒品者，另以其他犯意而持有毒品，其
持有毒品與施用毒品間即無高低度行為之關係可言，自不生吸收犯之問題。本件上訴
人意圖販賣而販入十八包海洛因之持有行為，與上開確定判決所認定上訴人施用毒品
犯行之間並無吸收關係，非該確定判決效力所及，無一事不再理之問題。證人黃素
琴於警訊時證稱：「（上訴人）購買海洛因是準備自己吸用，有部分也販售給朋友。
……知道甲○○購買海洛因再轉售圖利」（見警卷第六頁背面、第七頁）。證人陳金
虎亦證稱：當天係依據線報得知上訴人在販毒，因而報請檢察官簽發搜索票，前往上
訴人之住處執行搜索而查獲。扣案之證物經送請鑑定結果，確為毒品海洛因，淨重
三四一‧一四公克，亦有法務部調查局八十六年十二月九日陸字第八六二六三五○
四號鑑定通知書附卷可憑。黃素琴嗣後雖翻異前供，改稱其警訊筆錄之內容不實。
惟製作筆錄之警員鄭瓊忠已到庭證稱：警訊時係依據黃素琴之陳述，據實記載，其內
容並無不實。核與證人即當時在場之警員陳金虎證述之情節相符。參以黃素琴於警訊
時祇證述其知悉之部分，關於上訴人資金之來源、有無合夥人、買賣之數量、金額、
對象等，均稱未過問，所以不清楚等語。依其情節，尚難認為係警員所杜撰。上訴
人與其女友黃素琴係以賣麵為業，經濟情況並不寬裕，其向「阿明」購買海洛因之八
十萬元，一部分係向親友借得，一部分係標會所得；且於案發當日，尚須向鄰居借款
二萬元供支付房租及生活費，衡情當無以八十萬元之鉅資購入大量海洛因，以儲備供
自己施用之理。況依上訴人所供，伊一星期之施用量約為半錢（折合約一‧八七五公
克），其竟一次購入三四一‧一四公克，數量懸殊，足證係意圖販賣而販入大量之海
洛因。所謂販賣毒品罪，並不以販入之後復行賣出為要件，祇要以販賣營利為目的
，將毒品販入或賣出有一於此，其犯罪即屬成立，不以已經賣出或查獲磅秤、塑膠袋
、分裝工具、帳冊等為必要。販賣海洛因危害匪淺，政府查緝甚嚴，且對販賣者處
以重刑，上訴人竟甘冒重刑危險販賣海洛因，顯有營利之意圖。而以上訴人否認意圖
販賣而販入，並辯稱係儲備供自己施用；另證人黃素琴亦翻異前供，改稱其警訊內容
不實云云，乃飾卸及迴護之詞，均不可採信等情綦詳。(二)上訴人雖曾自八十六年八月
間起至八十六年九月二十一日（起訴書載為十八日）止因施用毒品，經台灣高雄地方
法院檢察署檢察官於八十六年十一月十日以八十六年度偵字第二五七五九號起訴書提
起公訴。嗣上訴人又於八十六年十一月十八日被查獲本案，除涉嫌意圖販賣而販入十
八包海洛因外，並承認自八十六年九月二十二日起至八十六年十一月十八日止仍有施
用毒品行為。檢察官除就上訴人意圖販賣而販入十八包海洛因提起公訴外（即本案）
，並將自八十六年九月二十二日起至八十六年十一月十八日止施用毒品部分，移送台
灣高雄地方法院併辦。施用毒品部分經台灣高雄地方法院審理結果，認上訴人基於概
括之犯意，自八十六年八月間起至八十六年九月二十一日止施用毒品，經警於八十六
年九月二十二日查獲後，又自八十六年九月二十二日起至八十六年十一月十八日止施
用毒品，經警於八十六年十一月十八日再度查獲，第二次查獲部分為前案起訴效力所
及，於八十七年一月二十二日以八十七年度訴字第一九號刑事判決，依連續施用毒品
罪判處有期徒刑四年六月，並說明八十六年十一月十八日所查扣之海洛因十八包（淨
重三四一‧一四公克）係毒品，不問屬於何人所有，依肅清煙毒條例第十二條前段規
定沒收銷燬之。該案上訴後，業經台灣高等法院高雄分院於毒品危害防制條例修正前
之八十七年三月三十一日以八十七年度上訴字第三七五號刑事判決，駁回上訴確定，
有該案之起訴書及一、二審判決書在卷可稽。按施用毒品罪與販賣毒品罪，係不同之
二罪，該施用毒品罪確定判決之效力，並不及於本案之販賣毒品行為。至於前案雖將
海洛因十八包諭知沒收銷燬，但已說明因係毒品，不問屬於何人所有，依肅清煙毒條
例第十二條前段規定沒收銷燬之，並非謂上訴人意圖販賣而販入十八包海洛因部分已
在該案裁判，於本案自不發生一事不再理之問題。上訴意旨徒憑己見，就原判決已說
明事項或屬原審採證認事職權之適法行使，任意指摘為違法，顯與法律規定得為第三
審上訴理由之違法情形，不相適合。其上訴違背法律上之程式，應予駁回。
據上論結，應依刑事訴訟法第三百九十五條前段，判決如主文。
中      華      民      國     九十     年     十一     月    二十二    日
                              最高法院刑事第十二庭
                                  審判長法官  呂  潮  澤
                                        法官  陳  世  雄
                                        法官  孫  增  同
                                        法官  林  開  任
                                        法官  魏  新  和
      右正本證明與原本無異
                                              書  記  官
中      華      民      國     九十     年     十一     月    二十七    日


司法院資訊處製作；財團法人民間司法改革基金會備份。
